【裁判字號】    97,簡上,592
【裁判日期】    980506
【裁判案由】    詐欺
【裁判全文】
臺灣高雄地方法院刑事判決             97年度簡上字第592號
上  訴  人
即  被  告  丙○○
選任辯護人  謝國允律師
上列上訴人因詐欺案件，不服本院高雄簡易庭97年度審簡字第34
4 號中華民國97年5 月9 日第一審判決（聲請簡易判決處刑案號
：96年度偵字第35841 號），提起上訴，本院管轄之第二審合議
庭判決如下：
    主  文
上訴駁回。
丙○○緩刑貳年。
    事  實
一、丙○○可預見將其所有之金融帳戶存摺、提款卡及密碼等資
    料提供他人使用，可能幫助他人遂行詐欺取財之犯罪目的，
    竟仍以縱有人以其金融帳戶實施詐欺取財犯行，亦不違背其
    本意之幫助詐欺取財犯意，於民國96年6 月22日，在其位於
    高雄市楠梓區○○○街162 巷30號之住處內，將當日開立之
    高雄楠梓建楠郵局帳戶（帳號：00000000000000號）之存摺
    、提款卡、印章及密碼交付予表姊丁○○（丁○○涉犯幫助
    詐欺取財罪部分，業經本院判處拘役45日確定），由丁○○
    於同年7 月6 日前，在不詳地點，將上開存摺、金融卡、印
    章及密碼交付予某詐騙集團成員，容任該集團使用上開帳戶
    遂行犯罪。嗣該詐騙集團成員共同基於為渠等不法所有之詐
    欺犯意聯絡，推由某姓名、年籍均不詳之成年人，於96年7
    月6 日9 時20分撥打電話予甲○○，佯稱其為高雄市政府警
    察局人員，因甲○○之帳戶遭凍結，由高雄地方法院以詐欺
    案審理中等語，致甲○○陷於錯誤而匯款新臺幣（下同）37
    ,000 元 至丙○○上開帳戶內。甲○○事後發覺有異，立即
    於同日報警處理，為警循線查獲。
二、案經甲○○訴由高雄市政府警察局楠梓分局移送臺灣高雄地
    方法院檢察署檢察官偵查後聲請簡易判決處刑。
    理  由
壹、證據能力部分：
    按被告以外之人於審判外之陳述，雖不符刑事訴訟法第159
    條之1 至第159 條之4 之規定，而經當事人於審判程序同意
    作為證據，法院審酌該言詞陳述或書面陳述作成時之情況，
    認為適當者，亦得為證據；當事人、代理人或辯護人於法院
    調查證據時，知有第159 第1 項不得為證據之情形，而未於
    言詞辯論終結前聲明異議者，視為有前項之同意，刑事訴訟
    法第159 條之5 定有明文。本件所援引之以下各項證據（詳
    後述），固有部分屬傳聞證據，然公訴人、被告及辯護人於
    本院調查證據時，均知有前開第159 第1 項不得為證據之情
    形，且於言詞辯論終結前，均未聲明異議，本院審酌該等證
    據作成時之狀況，並無違法取證之情事，且無不宜作為證據
    之情形，依前開說明，爰認均有證據能力。
貳、實體方面：
一、訊據被告雖坦承有於上揭時、地，交付上開郵局帳戶（以下
    簡稱系爭帳戶）之存摺、提款卡、印章及密碼予丁○○，並
    由丁○○再轉交予他人等事實，然矢口否認有上開幫助詐欺
    之犯行，辯稱：表姊丁○○要介紹工作給我，並表示公司需
    要我的存摺、提款卡以辦理薪資匯款，所以我才申請系爭帳
    戶，並將上開存摺等資料交付予丁○○，但丁○○後來卻未
    歸還上開物品，我也聯絡不上她云云。經查：
    (一)系爭帳戶為被告於96年6 月22日申辦，告訴人甲○○則於
      同年7 月6 日經詐騙集團以電話詐稱其帳戶遭凍結等語，
      致陷於錯誤而匯款37,000元至被告系爭帳戶內之事實，業
      據告訴人甲○○於警詢證述綦詳（見警卷第5 頁至第6 頁
      ），並有匯款申請書回條及系爭帳戶資料影本各1 份附卷
      可稽（警卷第14頁至第17頁、本院卷一第59頁至第61頁）
      ，堪認告訴人指訴遭詐騙匯款至被告之系爭帳戶內，應屬
      事實。足證被告系爭帳戶確遭該詐騙集團使用，並作為詐
      騙告訴人所得之匯款帳戶甚明。
    (二)又查，被告陳稱：由於表姊丁○○要介紹工作給伊，並表
      示公司需要帳戶存摺、提款卡以作為支領薪水之用，伊才
      將上開物品交付予丁○○等語，核與證人即被告母親乙○○於本院之證詞相符（見本院卷一第99頁），是其所言並
      非無據。然而，被告並未與丁○○來往，關係疏遠，甚至
      不知丁○○之聯絡方式等節，為被告所不爭，且經證人乙○○於本院證述：丁○○於96年間打電話給我說要給被告
      找工作，在這之前有10年未曾聯絡，因為我們沒有她的電
      話等語明確（見本院卷一第102 頁），應可採認。且查，
      衡諸一般社會經驗，應徵工作之時，求職公司通常僅要求
      應徵者交付履歷表及提供相關工作經驗證明等文件，縱因
      匯入薪資而有提供金融帳戶之必要，亦係於確定僱用後方
      要求應徵者提供銀行帳戶號碼即可，尚無提供存簿、密碼
      之必要，更無可能於確認是否僱用之前，即要求應徵者先
      行提供提款卡或告知密碼，其理至明。本件被告對於應徵
      工作之內容、地點、薪資待遇等均不知情，即將系爭帳戶
      資料交付予素未往來之丁○○，且未向丁○○取得任何有
      關應徵工作之相關資料，顯違常情。
    (三)況查，金融機構之帳戶為個人理財之工具，為便利大眾使
      用此一理財工具，以資活絡資金供需，對於申請開設金融
      帳戶並無設有任何特殊之限制，一般民眾皆能自由申請開
      戶，並得同時在不同金融機構申請多數存款帳戶使用，乃
      眾所周知之事實，依一般人之社會生活經驗，倘係經由合
      法管道之收入或支出，其於金融帳戶之存放及提領，本可
      自行向金融行庫開立帳戶後使用，殊無大費周章使用他人
      帳戶之必要。再者，近來詐騙案件層出不窮，詐騙集團多
      利用人頭帳戶做為出入帳戶，不僅廣為媒體所披載，亦經
      政府一再宣導提醒注意，尤以現今各地金融機構所設自動
      提款機莫不設定轉帳之警示畫面，或張貼警示標語，促請
      使用大眾注意，衡諸目前社會以電視、報紙甚至網路等管
      道流通資訊之普及程度，以及使用自動提款機從事提款、
      轉帳交易之頻繁，苟見有陌生人不思以自己名義申請開立
      帳戶，反而向不特定人蒐集或收購他人之金融機構帳戶使
      用，自屬可疑。而現今犯罪集團或不法份子為掩飾其不法
      獲利行徑，避免執法人員之追究處罰，經常誘使一般民眾
      提供金融機構帳戶存摺等資料，渠等再以此帳戶供作對外
      詐騙或其他各種財產犯罪之不法用途使用等情，亦為一般
      理性之人知之甚是。本院審酌被告於案發當時年滿19歲，
      已自立志高中高職部餐飲部畢業，係年輕有智識之人，對
      於上情自難諉為不知。是而被告在工作實質內容不明及未
      確定有無被錄用之情況下，率爾交付系爭帳戶之存摺、提
      款卡及密碼等物予不熟識之丁○○，任由丁○○交付予他
      人，對於系爭帳戶恐遭他人任意使用，甚至作為實施詐欺
      取財之犯行應可有所預見，且對此事實之發生並不違背本
      意，其自有幫助詐欺取財之未必故意至明。
    (四)綜上所述，本件事證已臻明確，被告所辯應屬脫卸之詞，
      不足採信，其犯行應堪認定。
二、按刑法上之幫助犯，係對於犯罪與正犯有共同之認識，而以
    幫助之意思，對於正犯資以助力，而未參與實施犯罪之行為
    者而言，最高法院著有75年度臺上字第1509號、84年度臺上
    字第5998號及88年度臺上字第1270號判決意旨可供參照。是
    以，如未參與實施犯罪構成要件之行為，且係出於幫助之意
    思提供助力，即屬幫助犯，而非共同正犯。本件被告提供上
    開帳戶之存摺、提款卡、印章及密碼予不詳之詐騙集團使用
    ，使某詐騙集團成員得基於詐欺取財之犯意而向告訴人詐取
    財物，遂行其詐欺取財之犯行，是被告所為，係對於詐騙集
    團成員遂行詐欺取財犯行，資以助力，揆諸上開判決意旨，
    自應成立幫助詐欺取財罪。核被告所為，係犯刑法第30條第
    1 項、刑法第339 條第1 項幫助詐欺取財罪，爰依刑法第30
    條第2 項規定，按正犯之刑減輕之。
三、原審認被告罪證明確，因而依刑事訴訟法第449 條第1 項前
    段、第454 條第2 項，刑法第30條第1 項前段、第2 項、第
    339 條第1 項、第41條第1 項前段及刑法施行法第1 條之1
    之規定，量處被告拘役45日，並諭知易科罰金之折算標準，
    其認事用法均無不當，量刑亦稱妥適。被告上訴意旨否認犯
    行，指摘原判決不當，顯無理由，應予駁回。
四、又查，被告未曾因故意犯罪受有期徒刑以上刑之宣告，有臺
    灣高等法院被告前案紀錄表1 紙附卷可稽，足認被告素行良
    好。再者，告訴人業已領回遭詐騙之37,000元，此有系爭帳
    戶之客戶歷史交易清單影本1 份在卷可佐（見本院卷一第11
    3-1 頁）。本院審酌被告偶因一時失慮，致罹本罪，且其本
    件犯罪情節尚非重大，經此起訴、審判，自當知所警惕，無
    再犯之虞。本院綜核各情，認所宣告之刑，以暫不執行為適
    當，爰併宣告緩刑2 年，以觀後效，用啟自新。
五、據上論斷，應依刑事訴訟法第455 條之1 第1 項、第3 項、
    、第368 條、第373 條，刑法第74條第1 項第1 款，判決如
    主文。
中    華    民    國    98    年    5     月    6     日
                  刑事第七庭  審判長法  官  陳  箐
                                    法  官  林俊寬
                                    法  官  楊佩蓉
以上正本證明與原本無異。
本件不得上訴。
中    華    民    國    98    年    5     月    6     日
                                    書記官  蕭家玲
附錄本案論罪科刑法條全文：
中華民國刑法第339條
意圖為自己或第三人不法之所有，以詐術使人將本人或第三人之
物交付者，處5 年以下有期徒刑、拘役或科或併科1,000 元以下
罰金。
以前項方法得財產上不法之利益或使第三人得之者，亦同。
前二項之未遂犯罰之。


司法院資訊處製作；財團法人民間司法改革基金會備份。
